臺灣嘉義地方法院民事裁定
111年度監宣字第25號
聲  請  人  施棠閔  




相  對  人  施美燕  



關  係  人  呂南生    住○○市○○區○○里○○○000○00                          號
上列聲請人聲請監護宣告事件，本院裁定如下：
    主    文
一、宣告施美燕（女，民國○○○年○月○日生，身分證統一編號：Ｚ
    ○○○○○○○○○號）為受監護宣告之人。
二、選任施棠閔（女，民國四十七年十一月廿五日生，身分證統
    一編號：Ｚ○○○○○○○○○號）為受監護宣告之人施美燕之監護人
    。
三、指定呂南生（男，民國○○○年○月○日生，身分證統一編 號：
    Ｚ○○○○○○○○○號）為會同開具財產清冊之人。
四、聲請程序費用由受監護宣告之人施美燕負擔。
    理    由
一、聲請意旨：聲請人為相對人兄長，相對人於民國106年、107
     年3 月間因缺氧性腦病變，領有中華民國身心障礙證明，
    其已不能為意思表示或受意思表示，或不能辨識其意思表示
    之效果，並有前述身心障礙證明影本為證，為此依民法第14
    條、第1110條、第1111條及家事事件法第164 條規定，聲請
    對其為監護之宣告，並選定聲請人為受監護宣告之人之監護
    人，暨指定關係人為會同開具財產清冊之人等語。
二、對於因精神障礙或其他心智缺陷，致不能為意思表示或受意
    思表示，或不能辨識其意思表示之效果者，法院得因本人、
    配偶、四親等內之親屬、最近一年有同居事實之其他親屬、
    檢察官、主管機關、社會福利機構、輔助人、意定監護受任
    人或其他利害關係人之聲請，為監護之宣告，民法第14條第
    1 項定有明文。經本院調查，聲請人主張之前述事實，已據
    提出戶籍謄本、前述身心障礙證明影本、佛教慈濟醫療財團
    法人大林慈濟醫院病歷資料為憑（見本院卷第13至35頁）；
    又本院審驗相對人之精神及心智狀況，斟酌戴德森醫療財團
    法人嘉義基督教醫院（以下簡稱嘉義基督教醫院）精神科主
    治醫師趙星豪所為之鑑定結果認：相對人於106年11月起因
    缺氧性腦病變，導致認知功能嚴重缺損，並喪失言語理解及
    表達能力，生活完全無法自理，目前依靠呼吸器維生，且仍
    在祥太醫院住院接受長期照護，在鑑定時相對人昏迷指數僅
    六分，對問話、叫喚均無法回應，認知功能嚴重障礙，在臨
    床施至評估量表已達極重度失智之程度，完全無法處理任何
    社會事務，故相對人因其心智缺陷，致不能為意思表示或受
    意思表示等語，有111 年2 月16日嘉義基督教醫院精神鑑定
    報告書在卷可參（見本院卷第75至77頁）。本院審酌前述鑑
    定意見，認相對人因前述腦病變，已喪失言語理解及表達能
    力，生活完全無法自理等情形，故相對人因心智缺陷，致不
    能為意思表示或受意思表示。因此，聲請人聲請對相對人為
    監護之宣告，為有理由，應予准許。
三、又受監護宣告之人應置監護人。法院為監護之宣告時，應依
     職權就配偶、四親等內之親屬、最近一年有同居事實之其
    他 親屬、主管機關、社會福利機構或其他適當之人選定一
    人或 數人為監護人，並同時指定會同開具財產清冊之人。
    法院選 定監護人時，應依受監護宣告之人之最佳利益，優
    先考量受 監護宣告之人之意見，審酌一切情狀，並注意下
    列事項：受 監護宣告之人之身心狀態與生活及財產狀況。
    受監護宣告之 人與其配偶、子女或其他共同生活之人間之
    情感狀況。監護 人之職業、經歷、意見及其與受監護宣告
    之人之利害關係。 法人為監護人時，其事業之種類與內容
    ，法人及其代表人與 受監護宣告之人之利害關係，民法第1
    110條、第1111條第1 項及第1111條之1 各有明文。本件相
    對人既為監護之宣告， 已如前述，且無訂立意定監護契約
    ，自應為其選定監護人及指定會同開具財產清冊之人。經本
    院調查，相對人未婚、無子女，聲請人為其三哥、關係人為
    其親族長輩，相對人入住嘉義市祥大醫院為長期照護，而聲
    請人、關係人為相對人三哥、親族長輩，均表示同意擔任相
    對人之監護人、會同開具財產清冊之人，並經其等及其他兄
    弟姊妹出具同意書同意由聲請人、關係人分別擔任相對人之
    監護人、開具財產清冊之人等情形，有親屬系統表、戶籍謄
    本、同意書在卷可查。本院考量聲請人、關係人之關係，為
    相對人至親或長輩及其等之意願，認由聲請人任相對人之監
    護人，能符合受監護宣告之人之最佳利益，選定聲請人為相
    對人之監護人，並指定關係人為會同開具財產清冊之人。
四、再者，依民法第1113條準用同法第1099條、第1099條之1 之
    規定，監護開始時，監護人對於受監護人之財產，應依規定
    會同遺囑指定、當地直轄市、縣（市）政府指派或法院指定
    之人，於二個月內開具財產清冊，並陳報法院；於前條之財
    產清冊開具完成並陳報法院前，監護人對於受監護人之財產
　　，僅得為管理上必要之行為。本件聲請人既任相對人之監護
    人，其於監護開始時，對於相對人之財產，自應依前述規定
    會同開具財產清冊之人即關係人於二個月內開具財產清冊並
    陳報法院，併此說明。
五、依家事事件法第164 條第2 項，裁定如主文。
中　　華　　民　　國　　111 　年　　 3　　月　　 4　　日
                   家事法庭     法  官　李文輝   
以上正本係照原本作成。
如不服本裁定，應於送達後10日內向本院提出抗告狀，並繳納抗
告費新台幣1,000 元。
中　　華　　民　　國　　111 　年　　 3　　月　　 4　　日
                                書記官　張紜飴